【裁判字號】    97,訴,599
【裁判日期】    980420
【裁判案由】    殺人未遂
【裁判全文】
臺灣士林地方法院刑事判決               97年度訴字第599號
公  訴  人  臺灣士林地方法院檢察署檢察官
被      告  戊○○
被      告  乙○○
上列二人共同
選任辯護人  柯士斌律師
上列被告因殺人未遂案件，經檢察官提起公訴（96年度偵字第
5463號），本院判決如下：
    主  文
乙○○共同傷害人之身體，累犯，處有期徒刑貳年，減為有期徒
刑壹年。棍子壹支沒收。
戊○○共同傷害人之身體，處有期徒刑壹年，減為有期徒刑陸月
，如易科罰金以新台幣壹仟元折算壹日。棍子壹支沒收。
    事  實
一、乙○○前因侵占案件，經本院以91年度士簡字第234 號判決
    處有期徒刑3 月確定，並於民國91年10月11日易科罰金執行
    完畢。緣戊○○自94年9 月17日向庚○租得庚○所有之臺北
    縣汐止市○○路○ 段158 號2 樓，並與乙○○共同居住於上
    址，而戊○○與乙○○2 人平日因生活細節及房租欠拖等問
    題，與庚○時起爭執。嗣於96年2 月20日上午8 時30分許，
    庚○在上址門口前，清掃乙○○、戊○○2 人之前在2 樓樓
    梯間燃放鞭炮並將酒瓶打破之破碎物時，雙方發生激烈口角
    ，爭執中乙○○、戊○○竟基於傷害之犯意聯絡，由乙○○
    出手將庚○拉扯進入上址房屋內並由戊○○將鐵門自內部反
    鎖後，2 人再將庚○推入房間內，並由戊○○將房門反鎖後
    ，即由乙○○持木棍朝庚○頭部毆打，戊○○亦出拳毆打庚○頭部，致庚○頭部當場血流不止，受有顱骨骨折併硬膜上
    血腫之傷害；嗣因同棟大樓4 樓房客己○○聽聞2 樓門內3
    人毆打聲響，乃通知庚○之子丁○○到場，並由庚○家屬向
    臺北縣政府警察局汐止分局汐止派出所報案處理，員警丙○○、甲○○到場後，因鐵門內鎖無法進入，乃由丁○○擺設
    樓梯翻越前陽臺進入並開啟鐵門，由員警進入將庚○緊急送
    往財團法人國泰綜合醫院汐止分院救護。
二、案經庚○訴由臺北縣政府警察局汐止分局報告臺灣士林地方
    法院檢察署檢察官偵查起訴。
    理  由
一、本案所涉之書證，即卷附之財團法人國泰綜合醫院汐止分院
    甲種診斷證明書、財團法人國泰綜合醫院汐止分院96年7 月
    17日函、98年1 月22日函及警員拍攝之現場照片6 張（偵查
    卷第25頁至第27頁）及告訴人代理人所提之現場圖及現場相
    片2 張（本院卷第159 頁、162 、163 頁），經審酌其作成
    時之情況，均核與刑事訴訟法第159 條之4 之規定相符，復
    查無違背法定程序取得之情形，且被告及其辯護人除前開警
    員拍攝之現場照片6 張外，對於其他上開書證於本院98年3
    月23日審判時亦同意作為為證據，因認賦予其證據適格之地
    位而得為本案之證據。
二、訊據被告戊○○、乙○○2 人均矢口否認有上揭傷害之犯行
    ，被告戊○○辯稱：是被害人庚○主動進入伊之房間，將伊
    推倒在床上欲對伊不軌，伊大叫，住在隔壁房間之乙○○始
    趕來救伊云云，被告乙○○辯稱：伊聽到戊○○喊叫，趕過
    來看到庚○跟戊○○在拉扯棍子，伊加入搶棍子，伊搶到棍
    子後，本來打算從庚○之手臂打下去，但是打到庚○的頭云
    云。經查：（一）被害人庚○原係在2 樓房門外打掃樓梯間
    ，於與被告戊○○、乙○○發生爭吵後，被被告乙○○拖入
    2 樓鐵門內，並由戊○○自鐵門內反鎖，再由被告2 人將庚○推入房間內，並由戊○○再將房間門反鎖，於房間內即由
    戊○○以徒手，乙○○持木棍共同毆打庚○之頭部，此業據
    被害人庚○於本院審理時結證稱：「乙○○先把我從前面拉
    進二樓，………之後他們又把我推入客房（乙○○拉我，戊○○從後面推），鎖住門，乙○○拿起木棍從後面打我，乙○○從我頭打下來，都是打我的頭」、「（問：在房間內時
    ，乙○○拿木棍打你，戊○○在房間內有無打你？）戊○○
    從後面拉住我，她用拳頭打我頭，用腳踢我腳。」、「（問
    ：你從鐵門被被告他們拖進客廳及被被告他們從客廳拖進去
    房間時，有無看到他們反鎖房門？）有，我有看到戊○○鎖
    門，都是戊○○鎖的，到房間後也是戊○○把房門鎖住的。
    」等語甚詳，（見本院卷第151 、152 頁）核與證人即承租
    該址4 樓當時在4 樓樓梯間洗衣服之房客己○○於本院審理
    時結證稱：「當時我在四樓洗衣服，我看到三樓往四樓樓梯
    上有多個破碎玻璃片，房東住五樓，庚○在掃玻璃，庚○掃
    到二樓時，我聽到口角，就由四樓往二樓看，因為樓梯是直
    的，我可以看得到二樓。我聽到口角後約一、二分鐘後就看
    到一個男生的手，力量很大，把庚○拉到戊○○、乙○○房
    間裡面。」、「我只看到庚○被拉進鐵門裡面。」、「沒多
    久警察就來，警察來要開門沒法開，就叫裡面的人開門，但
    是沒人開門，後來是房東兒子從一樓大水塔爬到二樓陽台打
    破玻璃進去二樓。」（見本院卷第101 頁）等語及證人即赴
    現場處理之警員甲○○稱「庚○之太太有拿備份鑰匙給我們
    ，但是我們從外面打不開鐵門」、「最後是庚○兒子不知從
    何處爬進去，從裡面打開鐵門的」及警員丙○○稱「屋內之
    房間門有鎖住，我把門踹開」（見本院卷第112 、116 頁）
    等語均相吻合，足證被害人庚○係被被告乙○○拖入2 樓鐵
    門內，並由戊○○自鐵門內反鎖，再由被告2 人將庚○推入
    房間內，並由戊○○再將房間門反鎖一事應可認定，被告2
    人辯稱係被害人庚○自行侵入房間內欲圖對戊○○不軌之事
    顯不足採信。（二）又庚○確遭戊○○以徒手及乙○○持木
    棍共同毆打頭部，致其頭部受有顱骨骨折併硬膜上血腫之傷
    害等情，亦據被害人庚○於本院審理時結證甚詳如上，又警
    員破門而入時見到庚○頭部流血，滿地都是血跡，亦據證人
    即警員甲○○稱：「（門打開後的情形？）庚○坐在地上滿
    頭血，捉住一根棍子」（見本院卷第108 頁）、「庚○沒有
    昏迷，沒講話」（見本院卷第109 頁）及證人即警員丙○○
    稱「我們進屋後看到被害人手拿壹支木棒，與被告各執一端
    ，看到地上是血，後來被告、被害人在我們勸告下才放下木
    棍，之後我們送被害人就醫。」、「（問：你進去後看到庚○、乙○○各執木棍一端？）對，庚○低蹲地上（當場做蹲
    低狀），乙○○半彎身，戊○○站在旁邊。」、「現場照片
    是我拍攝的」等語屬實，復有國泰綜合醫院汐止分院甲種診
    斷證明書附於偵查卷第29頁可稽，並有警員拍攝之現場照片
    6 張附於偵查卷第25頁至第27頁可參，事證明確，被告2 人
    上開傷害犯行應堪認定。
三、按刑法第271 條之殺人罪，以有使人喪失生命之故意為其成
    立要件，意即須有殺人之故意，並著手實施殺人之行為始足
    當之。故殺人與傷害之區別，應以有無殺意為斷，其受傷之
    多寡，及是否為致命部分，有時雖可藉為認定有無殺意之心
    證，究不能據為絕對標準，故不能僅因被害人受傷之位置係
    屬人體要害，即認定加害人自始即有殺害被害人之犯意。（
    最高法院18年上字第1309號判例、94年台上字第6857號判決
    意旨參照）。又殺人罪之成立，須於實施加害行為時，即有
    使人喪失生命之故意，始足當之，而此一主觀之要件，既關
    係罪責之成立與否，自應憑證據予以證明，且不容有合理性
    懷疑之存在（最高法院76年台上字第2588號判決意旨參照）
    。再告訴人之指訴，係以使被告判罪處刑為目的，故多作不
    利於被告之陳述，自不得以其指訴為被告犯罪之唯一證據；
    仍應調查其他證據，以資審認，必被害人所述被害情形，無
    瑕疵可擊，且就其他方面調查，又與事實相符，始足據為有
    罪判決之基礎（最高法院81年度台上字第3539號、84年度台
    上字第5368號判決意旨參照）。經查本件被告乙○○所執之
    木棍，據卷附之相片以觀（見偵查卷第27頁），類似拖把（
    掃帚）之木棍，並非球棒或其他尖銳之兇器或質地堅硬之鈍
    器，持之以揮打人之頭部，固極易使人頭部受傷，但應不至
    於造成死亡結果，且警方破門而入時，庚○與乙○○各執木
    棍一端，經警方勸告後雙方才放下木棍，庚○當時尚有餘力
    搶者木棍不放，若被告２人當時確有殺人之犯意，自應合力
    搶下木棍，繼續猛擊庚○頭部，始符情理，何以庚○與乙○○各執木棍一端時，戊○○僅站在旁邊觀看，具見被告2 人
    當時應係僅是要傷害庚○，並無殺害庚○之犯意甚明。至於
    國泰綜合醫院汐止分院96年7 月17日函（見偵查卷第125 頁
    ）雖稱「當時有致命之危險」，惟另據該院98年1 月22日函
    （見本院卷第139 頁）則稱「病人經手術後，恢復情形良好
    」是依前開96年7 月17日函文推論庚○當時如未緊急送醫急
    救即會生死亡之結果，惟此亦屬傷害致死之問題，自不能因
    會發生死亡之結果即反推論被告下手時有殺人之犯意。又證
    人即被害人之子丁○○雖稱伊在2 樓鐵門外之樓梯間有聽到
    戊○○在房間內喊「打乎伊死（台語）」，惟另證人己○○
    於本院審理時則證稱未聽見，且依告訴人代理人所提之現場
    圖（見本院卷第159 頁）所示，發生爭執之房間係在最裡面
    ，房間門關閉，距離鐵門外之樓梯間有一段距離，證人丁○○能否清晰聽到，亦不無疑問，且縱使戊○○在房間內有喊
    「打乎伊死（台語）」，亦有可能是傷害時之助勢之詞，亦
    難僅憑上開言語即推定被告在打人時有殺人之犯意。
四、綜上所述，審酌被告2 人行為動機、告訴人所受傷勢與被告
    下手時所存在之客觀事實等因素，既均不足以使本院不致有
    所懷疑，而得確信被告係以殺人之犯意而為上開行為，揆諸
    首開說明，自難遽以殺人未遂之罪責相繩。核被告戊○○、
    乙○○所為均係觸犯刑法第277 條第1 項之普通傷害罪，公
    訴人認被告所為係犯同法第271 條第2 項、第1 項之殺人未
    遂罪，起訴法條尚有未洽，應予以變更。被告戊○○、乙○○2 人有犯意之聯絡及行為之分擔，均應論以共同正犯。又
    被告乙○○有如事實欄所載之犯罪科刑及執行情形，有臺灣
    高等法院被告前案紀錄表在卷可稽，其於5 年內再故意犯
    本件有期徒刑以上之罪，應依刑法第47條第1 項之規定，論
    以累犯，並加重其刑。爰審酌被告2 人之品行、犯罪之動機
    、手段、被害人所受之傷勢不輕及被告犯後態度等一切情狀
    ，分別量處如主文所示之刑，又被告2 人為本件犯罪之時間
    係在96年4 月24日以前，所犯之罪，合於減刑條件，應依中
    華民國96年罪犯減刑條例第2條 第1 項第3 款予以減輕其宣
    告刑二分之一，戊○○部分並依同條例第9 條規定諭知易科
    罰金之折算標準。又共犯乙○○持以犯本件傷害罪之木棍1
    支，係屬共犯戊○○所有，此業據被告2 人於警詢中供述明
    確，雖未經扣案，但並無證據證明業已滅失，應併予宣告沒
    收。
據上論斷，應依刑事訴訟法第300 條、第299 條第1 項前段，刑
法第277 條第1 項、第28條、第47條第1 項、第41條第1 項前段
、第38條第1 項第2 款，刑法施行法第1 條之1 ，中華民國96年
罪犯減刑條例第2 條第1 項第3 款、第7 條、第9 條，判決如主
文。
本案經檢察官翁偉倫到庭執行職務。
中    華    民    國    98    年    4     月    20    日
                  刑事第一庭審判長法  官  洪英花
                                  法  官  劉育琳
                                  法  官  賴邦元
以上正本證明與原本無異。
如不服本判決應於收受判決後10日內向本院提出上訴書狀，並應
應敘述具體理由。其未敘述上訴理由者，應於上訴期間屆滿後20
日內向本院補提理由書(均須按他造當事人之人數附繕本)「切勿
逕送上級法院」。
                                  書記官  游育慈
中    華    民    國    98    年    4     月    20    日
中華民國刑法第277條
（普通傷害罪）
傷害人之身體或健康者，處 3 年以下有期徒刑、拘役或 1 千元
以下罰金。
犯前項之罪因而致人於死者，處無期徒刑或 7 年以上有期徒刑；
致重傷者，處3 年以上10年以下有期徒刑。


司法院資訊處製作；財團法人民間司法改革基金會備份。
